臺灣臺南地方法院交通事件裁定　　　　 96年度交聲字第309號
移送機關　　交通部公路總局嘉義區監理所臺南監理站
異議人即　　王茂順即三立車業商行
受處分人
上列受處分人因違反道路交通管理處罰條例案件，對於交通部公
路總局嘉義區監理所臺南監理站民國 96年3月12日所為之裁決處
分（處分案號：嘉監南字第裁74-S00000000號），聲明異議，本
院裁定如下：
    主  文
原處分撤銷。
王茂順不罰。
    理  由
一、原處分意旨略以：異議人即受處分人王茂順（下稱異議人）
    所有之牌照號碼RV9-007號輕型機車（下稱RV9-007號機車）
    ，於民國 94年2月17日12時56分許，經甲○○駕駛行經臺南
    縣永康市○○○路與忠孝路口時，為臺南縣警察局永康分局
    永信派出所警員發現該機車之車體遭擅自改裝之違規事實，
    遂開單舉發，並經原處分機關以上揭車身變更，不申請臨時
    檢驗而行駛之違規事實明確，依道路交通管理處罰條例（下
    稱處罰條例）第18條第1項規定，於96年3月12日以嘉監南字
    第裁74-S00000000號違反道路交通管理事件裁決書，裁處異
    議人罰鍰新臺幣（下同） 3千六百元，並責令檢驗（下稱原
    處分）。
二、異議意旨略以：RV9-007 號機車固登記異議人為車主，但該
    車業於91年5月13日以3萬1千2百元之價格及一年分期付款之
    方式販賣交付予甲○○，且顧及避免在分期付款完畢之前遭
    甲○○任意過戶予他人，故約定於分期付款完畢時即將車主
    過登予甲○○，然至分期付款完畢後，異議人屢次聯絡甲○
    ○辦理過戶，但均未果，本件違規事實發生當時，異議人已
    非 RV9-007號機車之所有人，原處分容有未當，爰聲明異議
    請求撤銷原處分。
三、按汽車車身、引擎、底盤、電系等重要設備變更或調換，不
    申請公路主管機關施行臨時檢驗而行駛者，處汽車所有人 2
    千4百元以上 9千6百元以下罰鍰，並責令其檢驗，處罰條例
    第 18條第1項固定有明文，然該條所指之「汽車所有人」，
    並非專指車籍資料上所登記之車主，而係指違規當時之真正
    所有權人而言；又車籍資料僅係監理機關對於車輛管理之行
    政登記事項，車籍資料上之車主名稱登記，雖可據以作為該
    車所有人之判斷依據，然該車籍資料所登記之車主，並非當
    然即為民法上之真正所有權人，實際上仍應依照民法上動產
    所有權歸屬之相關規定加以判斷，而非絕對以車籍資料上登
    記之車主，為認定車輛所有權人之唯一標準。經查：
  (一)RV9-007號機車於原處分所指94年2月17日12時56分許違規當
    時，係登記異議人為車主，有該車之機車車籍查詢可稽，然
    異議人堅稱 RV9-007號機車業於91年5月13日以3萬1千2百元
    之價格及一年分期付款之方式，販賣予甲○○，並將該機車
    之行車執照、新領牌照登記書、出廠證明全數連同機車一併
    交付甲○○，係顧及避免在分期付款完畢之前遭甲○○任意
    過戶予他人，故約定於分期付款完畢時即將車主過登予甲○
    ○，然至分期付款完畢後，屢次聯絡甲○○辦理過戶事宜均
    未果，該機車在販賣交付予甲○○時即已移轉所有權予甲○
    ○等語，且證人甲○○證稱：我於91年間向異議人以分期付
    款十多期、一期4千多元之方式購買RV9-007號機車，同時向
    異議人取走該機車及行車執照、新領牌照登記書、出廠證明
    等資料，機車係我在使用，取車當時本來就要移轉 RV9-007
    號機車之所有權予我，係因當時尚在分期付款，怕若機車被
    賣掉會難催款之故，才未辦理過戶，嗣分期付款完畢後，我
    將證件交予母親乙○○找異議人辦過戶，但我不知乙○○有
    無找異議人辦理，也不知為何未辦，在我取得 RV9-007號機
    車後，異議人從未詢問該機車之所在或表示要取回等語，而
    證人乙○○亦證稱：我向異議人買 RV9-007號機車給我兒子
    即甲○○，係分期付款，取車時連同行車執照、新領牌照登
    記書一併交付，當時約定分期付款繳清，該車所有權即算移
    轉予我們，在分期付款繳清後，異議人有說可以辦過戶，但
    因我在工作，都未去辦等語，此外並有異議人於 91年5月13
    日以3萬1千2百元價格販賣RV9-007號機車予甲○○而開立之
    ＮＣ00000000號統一發票、於同日將該機車交付予甲○○之
    切結書以及於同日交付甲○○之新領牌照登記書各一份可憑
    。由上所述，從異議人於91年5月13日即將RV9-007號機車，
    連同行車執照、新領牌照登記書、出廠證明等表徵該機車所
    有權歸屬之重要文件，均因販賣而全數移轉交付予甲○○，
    且在機車交付後，亦從未向甲○○查詢該機車之所在或任何
    要求取回之舉動，此外亦未見有何附條件買賣而未移轉所有
    權之動產擔保狀況存在等情綜合以觀，異議人在客觀上業有
    將 RV9-007號機車交付甲○○占有，且其將證明該機車所有
    權歸屬之重要文件，在分期付款尚未結清之前即連同機車全
    數交付甲○○，復在交付後從未有何主張所有權人權利之動
    作，業彰顯至少在 91年5月13日起之一年後繳付分期付款完
    畢之時，異議人與實際占有 RV9-007號機車之甲○○之間，
    業已形成移轉所有權之合意，亦即 RV9-007號機車，在異議
    人與甲○○之間，已有移轉占有及合意之事實，依民法關於
    動產所有權變動之規定，該機車之所有權應已移轉甲○○取
    得，是異議人主張在本件原處分所指 94年2月17日違規日之
    前， RV9-007號機車之所有權業已移轉予甲○○等語，並非
    無據。
  (二)從而， RV9-007號機車在原處分所指違規之時，異議人已非
    該車之所有人，尚不能僅因異議人未能將 RV9-007號機車之
    車主名義辦理過戶登記為甲○○，即未視動產所有權已生移
    轉變動，而猶以異議人為該車之所有人，故異議人在本件違
    規之時，既非處罰條例第 18條第1項所指之汽車所有人，無
    從依該項規定處罰，原處分機關據而以原處分對異議人進行
    裁罰，容有未洽，本件異議為有理由，應由本院將本件裁決
    處分撤銷，並另諭知異議人不罰。
三、據上論斷，應依道路交通案件處理辦法第20條前段，裁定如
    主文。
中　　華　　民　　國　　96　　年　　12　　月　　24　　日
                      交通法庭  法  官  陳威龍
以上正本證明與原本無異。
如不服本裁定，應於收受送達後5日內向本院提出抗告狀。（應
附繕本）
　　　　　　　　　　　　　　　　書記官　鄭吉裕
中　　華　　民　　國　　96　　年　　12　　月　　24　　日
